臺灣板橋地方法院民事判決　　　　　　 100年度訴字第1688號
原　　　告　施雪
法定代理人　林祥生
被　　　告　陳信
訴訟代理人　陳海生
上列當事人間請求侵權行為損害賠償事件，經本院刑事庭裁定移
送前來（刑事附帶民事訴訟案號：100 年度交附民字第24號），
經本院於民國100年12月19日言詞辯論終結，判決如下：
    主      文
被告應給付原告新台幣玖萬肆仟壹佰伍拾伍元，及自民國100年2
月16日起至清償日止，按週年利率百分之5計算之利息。
原告其餘之訴駁回。
訴訟費用由被告負擔百分之三，餘由原告負擔。
本判決第1項得為假執行。
原告其餘假執行之聲請駁回。
    事實及理由
一、程序方面：原告施雪因本件事故，已成植物人，經裁定為受
    監護宣告之人，而林祥生為其監護人，此有本院99年度監宣
    字第157 號民事裁定一件在卷可稽（見本院卷第38頁），是
    依民法第15條規定：「受監護宣告之人，無行為能力。」，
    原告應由其監護人林祥生為原告之法定代理人，合先敘明。
二、原告起訴主張：
  (一)被告於民國98年11月22日7時43分許，騎乘車號936-DPP號重
    型機車，沿臺北縣三重市（改制為新北市三重區下同）中正
    北路往五股區方向行駛，經該路560 巷口時，竟疏未注意車
    前狀況，以時速約70公里之超速貿然前駛，適原告從對向路
    邊出發，步行過中央分向限制線時，被告因車速過快，於急
    煞減速當中機車失人車跌倒，機車向前滑行，撞及原告，致
    原告頭部直接撞擊地面，因而造成原告頭部外傷併挫傷性腦
    內出血、水腦症、腦萎縮等傷害，所生腦傷進而使原告於手
    術後仍存有眼神呆滯、心智退化、無法言語、步行困難，呈
    植物人狀態，被告應依民法第184條第1項規定負侵權行為損
    害賠償責任。
  (二)原告已支出醫療費用新台幣（下同）201399元、住院看護費
    用每日2千元，共計178000元、老人養護中心費用344584 元
    、醫療養護器材等費用49704元、交通費用16100元、原告目
    前在養護所每月費用為33000元，請求（自100年1月起）5年
    之養護所用計19 8萬元，原告目前已植物人，自受有精神上
    之損害，被告應賠償慰撫金100萬元，合計被告應賠償給付0
    000000元及法定遲延利息。
  (三)原告訴之聲明：被告應給付0000000 元，及自起訴狀繕本送
    達之翌日即100年2月16日起至清償日止，按週年利率百分之
    5計算之利息，併陳明願供擔保，請准宣告得為假執行。
三、被告則辯稱：
  (一)原告未行走斑馬線，違規穿越雙黃線，且闖紅燈。
  (二)原告從對向穿越道路時，對向有車輛經過（證人呂岱軒和原
    告在對向，證人呂岱軒看得最清楚，刑事法庭也證實。），
    然原告行動緩慢無法迅速移動，在穿越道路時應先看是否有
    來車，可是原告卻未注意，即從對向穿越，因對向車輛向原
    告按鳴喇叭，原告突加快腳步向前衝，所以才會自己摔倒。
  (三)事故當天被告係綠燈騎乘時有看到原告從對向穿越，也聽到
    對向車輛向原告按鳴喇叭，被告有煞車放慢速度，騎過紅綠
    燈時看到原告衝很快過來，被告想把機車停下讓原告先過，
    因突然停下，被告人車才會摔倒。
  (四)從警方繪制平面圖很明確被告機車並未在滑行時，碰到任何
    東西，因為如碰到任何東西，滑行線是會在碰到地方立刻偏
    左、偏右，或是停於原地，可是被告機車還是正常向前滑行
    過原告倒地之地方。
  (五)如有撞擊，以機車倒地滑行，原告所撞到應該是小腿，在以
    原告80高齡，不堪如此撞擊。如有撞擊，以原告身高最少也
    有150幾公分，將原告撞飛向後退剩55公分，也就說撞掉100
    公分，這樣原告傷會只有頭部分嗎？而該撞擊的小腿卻沒有
    斷裂傷或截肢可能嗎？如撞擊到小腿，以身體重量比，小腿
    以下佔人體重量約百分之20以下，再由滑倒的機車撞擊位應
    是20的一半，這樣的撞擊地方沒什麼重量，可能撞到原告向
    後退剩55公分嗎？按道理原告應是要倒在滑行線旁，且血跡
    亦是才對，警員處理也就很容易看到撞擊地，如有小腿骨斷
    裂傷或截肢，那也就有撞擊點，可是卻沒有。以上任何撞擊
    ，原告絕不可能承受機車重120 公斤又高速的滑行，如任何
    一種撞擊原告的傷不可能只有頭破一個洞而已，傷勢必定很
    可怕，也不可能當天8 點多送到三重台北醫院在那裡等她的
    家人，到10點多才再轉送台安醫院（台北醫院沒任何處理）
    。
  (六)有關證人呂岱軒之證言：
    (1)證人呂岱軒和原告是在對向，證人呂岱軒應該看得最清楚
      。
    (2)證人呂岱軒說被告撞到原告，有很多可疑，因為證人呂岱
      軒所在的位置是在對向，況且當時對向又有車輛經過，而
      刑事庭審理時法官也問證人呂岱軒被告是怎麼撞到原告，
      證人呂岱軒說被告是正常騎（有擺出騎車姿勢）正面撞上
      ，證人呂岱軒也不知被告在前面就滑倒了。
    (3)刑事庭審理時法官再告問證人呂岱軒，被告機車之前就滑
      倒了，向前滑行是否有撞到，證人呂岱軒又說「有」。
    (4)正常騎正面撞有看到也擺出騎車的姿勢撞擊，滑倒在前滑
      行時也說有看到撞擊，這種說法不是很矛盾嗎？
    (5)法庭上證人應該是有就有、沒有就沒有、忘記就說忘記，
      不可說有之後，於刑事庭審理時法官再幫說證人忘記。
  (七)總結：
    (1)從警方制作之平面圖未看到撞擊地。
    (2)從原告傷勢未看到撞擊點。
    (3)原告未行走斑馬線。
    (4)原告應知自己行動緩慢，要穿越馬路應先看是否有車，況
      且要穿越對向道路時對向車輛也向原告按鳴喇叭，而原告
      不停或後退，反而加快腳步衝過，以致摔倒。
    (5)如依照道路權來論，原告不可以出現在系爭事故地點道路
      ，因係雙黃線。
    (6)刑事檢察官（之起訴）說法應是不能成立，如果能成立那
      樣原告傷勢必是非常嚴重，不可能只有頭破一個洞而已。
    (7)證人呂岱軒所看到應該與原告同一方向，對向證人呂岱軒
      應該未看清楚，否則證人呂岱軒不會說被告是正常騎撞上
      ，且又做出騎乘的姿勢撞擊，後來刑事庭審理時法官告訴
      證人呂岱軒機車在之前就滑倒，滑倒後向前時是否有撞到
      ，證人呂岱軒說她有看到滑行時有撞到，被告質疑證人呂
      岱軒是沒有看清楚，且當時對向又有車經過，而被告質疑
      ，刑事庭審理時法官卻告訴被告質疑證人呂岱軒是很不厚
      道，說了好多次，因此被告才會心生害怕，說出想和解，
      就這樣被告往後須背負前科，合理嗎？原告應係要告對向
      車輛，不應該是被告。
  (八)被告答辯聲明：駁回原告之訴。
四、兩造不爭執之事實：
  (一)原告已支出醫療費用201399元之事實。
    原告住院期間看護費用每日2千元，共計支出看護費用17800
    0元之事實。
    原告已支出老人養護中心費用344584元之事實。
    原告已支出醫療養護器材等費用49704元之事實。
    原告已支出交通費用16100元之事實。
    原告目前在養護所每月費用33000元之事實。
  (二)臺灣高等法院100年度交上182號刑事卷宗（含偵查卷及一、
    二審刑事卷）形式上之真正不爭執。
  (三)新北市政府警察局三重分局100 年10月18日新北警重交字第
    1000057645號函警員賴建昌之職務報告一件（見本院卷第62
    頁），形式上之真正不爭執。
  (四)被告在本件事故當當時，以時速約七十公里行駛而超速之事
    實。
  (五)原告未行走系爭路段路口之斑馬線，而係逕跨越雙黃線行走
    ，欲穿越系爭馬路之事實。
五、本件兩造爭執點，在於：
  (一)本件事故，被告是否具有過失撞及原告而受傷害？
  (二)原告違規穿越馬路，是否與有過失？
  (三)原告得請求賠償之金額？
    經查：
  (一)按汽機車行車速度，依速限標誌或標線之規定，無速限標誌
    或標線者，行車時速不得超過50公里。但在未劃設車道線、
    行車分向線或分向限制線之道路，或設有快慢車道分隔線之
    慢車道，時速不得超過40公里，道路交通安全規則第93條第
    1項第1款定有明文。
  (二)查被告於本件事故時確有騎乘機車超速之狀況情事，業經被
    告於警詢陳稱：（警問：肇事時行車速率多少？）大約70幾
    公里左右等語，且為被告所不爭執之事實。又被告行駛至事
    故地點，並無速限標誌或標線劃置，雖有分向限制線設於道
    路中央，惟因別無白色虛線之車道線存在乙情，此有道路交
    通事故現場圖及現場照片在卷可稽。足見，本件事故地點速
    限應當為時速40公里（道路交通事故調查報告表(一)誤載速限
    為時速50公里），被告騎乘機車行經事故地點，確有超速行
    駛之事實，應可認定。
  (三)依道路交通事故現場圖、調查報告表(一)、(二)與現場照片，本
    件事故地點（三重區○○○路）處為雙向各僅單線之道路，
    該路段前後筆直並無彎曲死角存在，且被告於檢察官偵查時
    陳稱：當天伊過完（560 巷）紅綠燈後，發現前方道路有行
    人穿越（從左方），伊看被害人（按指原告）沒有要停下來
    的意思，伊就趕快煞車等語（見他字卷第58頁），顯示原告
    之前既已出現於被告視線範圍內，而原告為18年4 月出生，
    有原告戶籍謄本在卷可稽（見本院卷第30頁），於本件事故
    時已屆80高齡，行動殊難迅速敏捷，則於原告自對向車道步
    行跨越馬路，被告在騎乘機車不超速且充分注意車前狀況，
    斷無不能及時察覺原告跨越馬路之舉，應得以採取安全措施
    ，減速煞停或採取其他迴避措施，惟被告騎乘機車超速失控
    致人車倒地，顯係未充分注意車前狀況及超速之過失有以致
    之甚明。
  (四)被告辯稱：被告於人車跌倒，機車繼續滑行時，並未撞及原
    告等語。
    查依現場目擊證人呂岱軒於警詢及檢察官偵查，均結證陳稱
    ：伊當時在中正北路566號前，看見936-DDP號機車從伊的右
    前方直行往五股方向行駛，行經560 巷口後就開始車身不穩
    ，然後摔車倒地，駕駛就在地上翻滾，機車就繼續向前滑行
    ，一段距離後與原告發生碰撞；當時是機車先倒地後，滑行
    撞上前方要過馬路的婆婆（按指原告）等語。至於證人呂岱
    軒固在本院刑事庭審理時陳述：騎車的人（按指被告）是正
    常行駛撞到原告，不記得機車滑行狀況等語，核與之前於警
    詢及檢察官偵查證言相異。被告雖質疑證人呂岱軒所為證言
    ，非屬實情。惟按證人之證詞屬供述證據之一種，而供述證
    據本存有其特殊性，與物證或文書證據具有客觀性及不變性
    並不相同。蓋人類對於事物之注意及觀察，有其能力上之限
    制，未必如攝影機或照相機般，對所發生或經歷的事實能機
    械式無誤地捕捉，亦未必能洞悉事實發生過程之每一細節及
    全貌。且常人對於過往事物之記憶，本難期其如錄影重播般
    地將過往事物之原貌完全呈現。此外，因個人教育程度、生
    活經驗、語言習慣、個人觀察角度、記憶能力、表達能力、
    嚴謹程度等不同，亦可能導致證人對於細節之供述未能將實
    情全貌完整展現，且因受外在事物潛移默化，以至記憶難免
    模糊，甚有部分易受影響，難以詳述，或前後所述有所出入
    ，然此乃常人均無法避免之現象，若苛求證人均能對於曾經
    歷之事實細節，均須予以鉅細靡遺精確還原，方可認其所述
    具有相當證明力，此無異緣木求魚，致證人之證詞幾無採信
    可能，嚴重妨害真實之發現。故供述證據每因個人觀察角度
    、記憶能力、表達能力、誠實意願、嚴謹程度及利害關係之
    不同，而有對相同事物異其供述之情形發生，而其歧異之原
    因，未必絕對係出於虛偽所致。又按證人之陳述有部分前後
    不符，或相互間有所歧異時，究竟何者為可採，法院仍得本
    其自由心證予以斟酌，非謂一有不符或矛盾，即應認其全部
    均為不可採信，如就基本事實之陳述若果與真實性無礙時，
    則仍非不得予以採信（最高法院74年臺上字第1599號判例意
    旨參照）。準此，細繹證人呂岱軒於警偵所述，可知關於原
    告確係遭被告滑行機車帶倒，於前後所陳要無任何歧異可言
    ，嗣在本院刑庭所言雖出現些許矛盾。但查證人呂岱軒於本
    院刑事庭審理中證稱，已陳明對當時經過有點不太記得了，
    則參以吾人記憶本會隨時間經過而漸次模糊，少能益發清楚
    之經驗法則，證人呂岱軒在距案發幾近1年3月之後，方再於
    本院刑事庭通知到庭作證，其對當時狀況早已淡忘，經本院
    刑事庭反覆要求，其始行重新蒐尋腦海僅存印象，終致陳稱
    內容與最初所證有所不一，豈能謂屬違常。又證人呂岱軒與
    被告毫無怨隙，殊無羅織虛妄情事，甘冒偽證罪責，迭予具
    結為不利被告之陳述，若真有構陷之心，證人呂岱軒勢必預
    先反覆背誦偽造情節，務求所言一致猶恐不及，自無再於本
    院刑事庭所為證言有異之情，故為證言破綻。是證人呂岱軒
    所為之證言，應可採信。再於本件事故時，被告既人車倒地
    ，被告在地上翻滾，機車則繼續向前滑行之事實，準此，被
    告顯並未親眼目睹是否機車撞及原告之情，是被告否認機車
    於滑行中有碰倒原告之詞，僅係依推測之詞，並無確實之證
    據證明。
  (五)依道路交通事故現場圖之所示，被告所行車道乃為3.5 公尺
    寬，原告所留血跡固和被告機車刮地痕並無直接重疊，然觀
    以血跡垂直距路邊停車線2.3 公尺，被告機車刮地痕與前開
    血跡垂直線延伸交會處，復大略位在路寬中央此情，經核計
    可知該刮地痕與血跡最近之距離僅約55公分，再衡以原告因
    腿部遭被告機車滑行帶倒，其人自會往一旁倒去，造成頭部
    撞擊地面，於此原告原立足點與頭部撞擊地面所生血跡距離
    必約等同身軀長度此一現象，原告血跡與被告機車刮地痕存
    有間距，當更屬必然之理。況被告機車排氣量達150 cc，車
    型依卷附照片可知為三陽FIGHTER ，無論確切規格為何，其
    車身重量必逾120 公斤為刑事審理時職務上所已知，則於被
    告高速行駛進而人車跌倒，直至往前滑行20餘公尺後方停止
    之過程中，所具動能勢必甚強，在被告機車與原告碰撞當下
    ，因與所生反作用力強弱懸殊，使被告機車未有明顯轉向狀
    況仍往前滑，亦非絕無可能。被告辯稱其機車並未撞及與原
    告云云，核屬推測，要乏依據，尚不可取。
  (六)被告辯稱：原告從對向穿越，因對向車輛向原告按喇叭，原
    告突然加快腳步向前衝，致原告自己摔倒等語。惟核與證人
    證人呂岱軒於警詢、偵查時之證言內容明顯不符；且於本件
    事故時，被告既人車倒地，被告在地上翻滾，機車則繼續向
    前滑行之事實，已如前述，準此，被告顯然並未親眼目睹原
    告摔倒之因係因對向車輛向原告按鳴喇叭，原告突然加快腳
    步向前衝，致原告自己摔倒之情，自乏依據。此外，被告並
    未確實舉證證明，尚難徒憑被告徒憑空言遽以推測認定係原
    告摔倒之因係對向車道向原告按鳴喇叭之故，是被告此部分
    之所辯，自乏依據，要不可取。
  (七)被告辯稱：從警方制作之平面圖，未看到撞擊地等語。
    查本件現場處理之員警所製現場平面圖雖無標示碰撞之點，
    然此要因警員不曾在場目擊之故。依警員賴建昌之職務報告
    ，顯示警員賴建昌於獲報後前往事故現場時，原告業經救護
    車載往醫院，而被告機車已扶正，被告站在一旁，警員係依
    現場所留痕跡制作平面圖，且警員並非現場目擊者，自無從
    繪制撞及點，此有新北市政府警察局三重分局100 年10月18
    日新北警重交字第1000057645號函警員賴建昌之職務報告一
    件可稽（見本院卷第62頁），是徒憑警方繪制之現場平面圖
    ，自無從認定被告機車於滑行時確未撞及原告之事實。況如
    前述，被告高速行駛進而人車跌倒，直至往前滑行20餘公尺
    後方停止之過程中，所具動能勢必甚強，在被告機車與原告
    碰撞當下，因與所生反作用力強弱懸殊，使被告機車未有明
    顯轉向狀況仍往前滑，亦非絕無可能。是被告此部分之所辯
    ，自乏依據，要不可取。
  (八)被告辯稱：原告應係要告對向車輛，不應請求被告賠償等語
    。查原告是否就對向車輛之人訴請賠償，此涉及原告之權利
    ，非被告所得置喙。況如前述，被告所辯原告從對向穿越，
    因對向車輛向原告鳴按喇叭，原告突然加快腳步向前衝，所
    以才會自己摔倒乙節，未據被告確實舉證證明，尚難遽以推
    測認定原告係受對向輛鳴喇叭，致原告自行摔倒屬實。是被
    告此部分之所辯，難為有利於被告之認定。
  (九)被告辯稱：被告機車倒地滑行，如有撞擊原告，應係原告小
    腿，以原告80高齡，不堪如此撞擊，且所受撞擊小腿卻未有
    斷裂傷或截肢云云。
    惟查被告均係自行推測撞及力道，達到足以致原告小腿斷裂
    傷或截肢之程度，並未確實舉證證明，自不得以被告所為之
    假設情節，逕以推測被告就本件事故並無有過失情節。況被
    告所為推測前提均係被告機車滑行時，直接重大力量撞及原
    告，始會致原告身體特別係小腿部分會有斷裂傷或截肢（粉
    碎性骨折程度）傷害，但事實上被告機車於滑行時，顯然並
    非係重大力量直接撞及原告，而係確有撞及但撞及力量尚非
    重大達到粉碎性骨折程度，且因原告係高齡年紀，行動力究
    非屬敏捷，因而致原告跌倒之故。被告以原告小腿未受有斷
    裂傷或截肢之情，推論被告機車於滑行時，未撞及原告，核
    屬未詳究撞及力道核屬輕微之實情所致。是被告此部分之所
    辯，自乏依據，要不可取。
  (十)被告另辯稱：被告機車滑行線正常向前滑行過原告倒地之處
    ，並未撞及原告，致未有偏左、偏右，或是停於撞及之地云
    云。
    查被告均係自行推測撞及力道，會達到被告滑行之機車，致
    生偏移或停止於撞及地之程度，惟被告並未確實舉證證明，
    自不得以被告所辯之假設情節，逕以推測被告就本件事故並
    無有過失情節。況被告所為推測前提係被告機車滑行時，直
    接重大力量撞及原告，始會致生被告滑行之機車偏移或停止
    於撞及地之程度，但事實上被告機車於滑行時，顯然並非係
    重大力量撞及原告，而係確有撞及但撞及力量尚非重大達到
    偏移或停止於撞及地之程度，被告以滑行之機車未有偏移或
    停止於撞及地程度之情，推論被告滑行之機車未撞及原告，
    核屬未詳究撞及力道輕微之實情所致。是被告此部分之所辯
    ，自乏依據，要不可取。
  (十一)縱令被告機車未直接撞及原告屬實，惟本件係因被告以時速
    約70公里，行駛於限速50公里之系爭道路，於被告見原告跨
    越雙黃線而橫越馬路之時，未能安全減速慢行致人車跌倒，
    因而其機車滑行，此時縱令被告之機車未逕撞及原告，惟一
    般人見此情狀必係欲閃避機車之撞及，原告亦因為欲閃避而
    跌倒（特別原告年事已高達80歲，行動力難認敏捷。），亦
    確係因為閃避被告機車所致，原告所受重傷害與被告之過失
    ，仍具有因果關係，被告仍難免負過失侵權行為責任。被告
    一再以未撞及原告，辯稱其不需負侵權行為損害賠償責任云
    云，殊不可取。
  (十二)本件事故經新北市政府車輛行車事故鑑定委員會鑑定結果，
    認本件被告駕駛普通重型機車自承超速行駛且未注意車前狀
    況為肇事原因，有該委員會99年11月1日北縣鑑字第0995130
    090 號書函在卷可稽（見刑事偵查卷第4至6頁）。至於原告
    違規穿越馬路此項質疑，依證人呂岱軒之證言，確屬事實，
    依前開鑑定結果認定同屬肇事原因，惟原告與有過失情狀，
    尚難解免被告之上開過失責任，僅係考量原告與有過失得否
    減免被告賠償之因素（原告與有過失部分，詳如後述）。
  (十三)按機車駕駛人本應注意車前狀況，隨時採取必要之安全措施
    ，且行車速度應依速限標誌或標線之規定，無速限標誌或標
    線者，行車時速不得超過50公里。但在未劃設車道線、行車
    分向線或分向限制線之道路，或設有快慢車道分隔線之慢車
    道，時速不得超過40公里，道路交通安全規則第94條第3 項
    、第93條第1項第1款定有明文。被告考領有適當之普通重型
    機車駕駛執照，且依被告大學學歷程度，及騎乘機參與交通
    活動等相關經驗，本即知之甚詳，騎乘機車時應注意上開相
    關規定並確實遵守，於本件故發生當時，依道路交通事故調
    查報告表(一)及卷內照片所示，為日間有自然光線（員警於報
    告表上記載為夜間有照明，佐以事發時間可知應屬誤植。）
    ，天氣晴朗，視距良好，無障礙物，路面鋪設柏油，乾燥並
    無缺陷，被告自無不能注意之情事，竟因疏未注意上述注意
    義務而致肇生本件事故，並致原告受有頭部外傷併挫傷性腦
    內出血、水腦症、腦萎縮等傷害，所生腦傷進而肇使施雪於
    手術後仍存有眼神呆滯、心智退化、無法言語、步行困難，
    呈植物人狀態而難與外界溝通，且完全不能再為意思表示之
    情形，其精神狀態與心智缺陷將來回復可能性極低，有臺安
    醫院診斷證明書、原告殘障手冊、及本院刑事庭依調取原告
    經受監護宣告之本院家事法庭99年度監宣字第157 號卷內所
    附蕭中正醫院99年5月28日精神鑑定報告書、臺安醫院100年
    2 月22日（100）醫發字第111號函、蕭中正醫院100年3月21
    日蕭醫字第1000321001號函附說明、新光醫療財團法人新光
    吳火獅紀念醫院關於被害人之病例摘要記錄紙、門診病例記
    錄專用紙所載資料佐證（以上均見本院刑事卷內資料），足
    認原告所受身體傷害，已達重大難治之重傷程度。
  (十四)按「因故意或過失，不法侵害他人之權利者，負損害賠償責
    任。」、「不法侵害他人之身體或健康者，對於被害人因此
    喪失或減少勞動能力或增加生活上之需要時，應負損害賠償
    責任」、「不法侵害他人之身體、健康、名譽、自由、信用
    、隱私、貞操，或不法侵害其他人格法益而情節重大者，被
    害人雖非財產上之損害，亦得請求賠償相當之金額」，民法
    第184條第1項前段、第193條第1項、第195條第1項前段分別
    定有明文。查被告就本件事故之發生確有過失，被告未盡其
    注意車前義務及超速行駛而肇事，致原告受有前開重傷害成
    為植物人，二者間具有相當因果關係無疑。從而，本件事證
    已臻明確，揆諸首開法律規定，被告自應賠償原告因此所受
    之損害，要堪認定。茲就原告所受損害額，論述如下：
    (1)醫療費用：
      原告主張：因本件事故受有前述之傷害，前往醫院就醫支
      出醫療費用201399元等語。為被告所未爭執，且有原告提
      出之醫療費用收據在卷可稽（見本院附民卷第8 至36頁）
      ，應堪信為真實，是原告請求被告賠償醫療費用201399元
      ，為有理由，應予准許。
    (2)交通費用：
      原告主張：因本件事故，前往醫院就醫，原告已支出交通
      費用16100 元之事實，為被告所未爭執，且原告確因件事
      故前往醫院醫療之事實，此有前開醫療費用收據可稽（見
      本院附民卷第8 至36頁），是原告請求被告賠償交通費用
      16100元，為有理由，應予准許。
    (3)醫療養護器材等費用：
      原告主張：原告因本件事故，受有前述之傷害，已支出醫
      療養護器材等費用49704 元之事實，為被告所不爭執，且
      有原告提出之收據可稽（見本院附民卷第50至66頁）。是
      原告請求被告賠償醫療養護器材等費用49704 元，為有理
      由，應予准許。
    (4)看護費用：
      原告主張：因本件事故受有前述之傷害，原告住院期間看
      護費用每日2 千元、共計支付178000元之事實，被告所不
      爭，且原告已成植物人，確有看護之必要性，復有原告提
      出之看謢費用收據8 件可稽（見本院附民卷第37至40頁）
      。是原告請求被告賠償因本件事故所支出看護費用額共計
      178000元，核屬有據，應予准許。
    (5)養護中心費用：
      原告主張：因本件事故受有前述之傷害，已成植物人，
        原告（至99年1月31日止）已支出老人養護中心費用344
        584 元之事實，為被告所不爭，且原告已成植物人，確
        有養護之必要性，復有原告提出之收據14件可稽（見本
        院附民卷第41至47頁）。是原告請求被告賠償因本件事
        故所已支出養護中心之費用額共計344584元，核屬有據
        ，應予准許。
      原告主張：因本件事故受有前述之傷害，原告目前仍需
        繼續在老人養護中心，原告需支付養護所費用每月3300
        0元，原告請求（自100年1月起）5年之老人養護中心費
        用額等語，為被告所不爭執，且有原告提出之收據可稽
        可稽（見本院卷第48頁），從而原告請求五年之老人養
        護中心之費用額，自屬有據。再者，原告請求之五年老
        人養護中心之費用額，因自100年1月起算五年費用係屬
        按月計算養護中心之之費用額，而原告請求被告一次給
        付，準此自應扣除期前利息，計算結果為0000000 元｛
        計算方式：月別5/12% 複式霍夫曼計算法（第一個月不
        扣除中間利息），其計算式為：[33000*53.00000000（
        此為應受扶養60月之霍夫曼係數）]=0000000 （小數點
        以下四捨五入）｝。是原告請求被告賠償因本件事故需
        支付5年之養護中心費用額共計0000000元，核屬有據，
        應予准許。逾此部分，為無理由，不應准許。
    (6)非財產上損害部分：
      原告主張：原告因本件事故傷害，已成植物人，請求被告
      賠償慰撫金100萬元等語。
      經查：
      原告因本件事故，致受有上開傷害之事實，揆諸首揭法
        文規定說明，自得請求被告賠償非財產上之損害，即給
        付相當精神損害之慰撫金。
      按不法侵害他人致受傷者，被害人受有非財產上損害，
        請求加害人賠償相當金額之慰撫金時，法院對於慰撫金
        之量定，應斟酌實際加害情形、所造成之影響、被害人
        痛苦之程度、兩造之身分地位經濟情形及其他各種狀況
        ，以核定相當之數額（最高法院47年台上字第1221號、
        51年台上字第223 號判例意旨參照）。又按慰撫金之多
        寡，應斟酌雙方之身分、地位、資力與加害之程度及其
        他各種情形核定相當之數額，其金額是否相當，自應依
        實際加害情形與被害人所受之痛苦及雙方之身分、地位
        、經濟狀況等關係決定之；而被害人身分法益影響程度
        ，亦應以客觀之社會價值衡量，不得專以受害人主觀之
        感受為斷。
      本件事故之被害人原告於本件事故發生後，已成為植物
        人，雖喪失識別及意識能力，惟其於生理上所受損害不
        言可喻，僅因腦部喪失功能致無法言語表達，客觀上原
        告之生理確受損害。本院經審酌如前述原告受傷之事實
        經過情況，原告所受之精神上痛苦程度，及原告於本件
        事故時為年齡高達80歲，無業，及名下有房地及多筆投
        資之資力等情，有稅務電子閘門財產所得調件明細表1
        件為證（見本院卷第16至18頁）；被告則為大學，未婚
        ，目前尋覓職業中名下無資產等情，有稅務電子閘門財
        產所得調件明細表1 件為證（見本院卷第14頁），併兩
        造身分、地位、經濟等一切情狀，認原告請求慰撫金10
        0 萬元，尚屬過高，應予核減為80萬元，始為公允；逾
        此部分之金額，應予駁回。
    (7)基上，原告主張因本件事故所受損害額，分別於醫療費用
      201399元、交通費用16100元、醫療養護器材等費用49704
      元、看護費用178000元、已支出老人養護中心費用344584
      元、5年之養護中心費用額0000000元、精神慰撫金80萬元
      ，共計0000000 元之範圍，為有理由，應予認定。原告逾
      此部分之請求，為無理由，要不可取。
  (十五)法定遲延利息部分：
    按民法第203 條規定：「應付利息之債務，其利率未經約定
    ，亦無法律可據者，週年利率為百分之5。」；又同法第229
    條第2 項規定：「給付無確定期限者，債務人於債權人得請
    求給付時，經其催告而未為給付，自受催告時起，負遲延責
    任。其經債權人起訴而送達訴狀，或依督促程序送達支付命
    令，或為其他相類之行為者，與催告有同一之效力。」。查
    本件原告請求被告給付損害賠償額之債權，並無確定給付期
    限，是應自被告受催告時起，始負遲延責任。是原告請求以
    本件起訴狀繕本送達被告翌日即100年2月16日（送達被告日
    期為100年2月15日，見本院附民卷第71頁）起負遲延責任，
    給付法定遲延利息，要無不合，應予准許。從而，原告請求
    被告自100年2月16日起至清償日止，按週年利率百分之5 計
    算之法定遲延利息，為有理由，應予准許；逾此範圍部分之
    利息請求，為無理由，應予駁回。
  (十六)與有過失部分：
    (1)按損害之發生或擴大，被害人與有過失者，法院得減輕賠
      償金額或免除之，民法217條第1項定有明文。此項規定之
      目的，在謀求加害人與被害人間之公平，故在裁判上法院
      得以職權減輕或免除之；惟所謂被害人與有過失，須被害
      人之行為助成損害之發生或擴大，就結果之發生為共同原
      因之一，行為與結果有相當因果關係，始足當之。倘被害
      人之行為與結果之發生並無相當因果關係，尚不能僅以其
      有過失，即認有過失相抵原則之適用。且法院對於酌減賠
      償金額若干抑或完全免除，雖有裁量之自由，但應斟酌雙
      方原因力之強弱與過失之輕重以定之（最高法院85年台上
      字第1756號判例意旨、96年度台上字第1669號判決可資參
      照）。又按交通法規所稱注意車前狀況之情形，是指駕駛
      人就其注意力所及之情況下，對於車前已存在或可能存在
      事物應予注意，以便採取適當之安全措施而言，是駕駛人
      是否已注意車前狀況，應建立在行車當時之時間、空間之
      一切狀況下進行綜合判斷。
    (2)本件被告騎乘機車行經本件事故地點，本應注意不得超速
      及車前狀況，而依當時情形，又無不能注意之情事，竟疏
      未注意而超速行駛，致未能安全控制機車而人車跌倒，機
      車滑行，撞及違規跨越雙黃線行走之原告，肇致本件事故
      ，固難辭其過失責任。
    (3)按行人穿越道路，應依下列規定：....(3)在禁止穿越、劃
      有分向限制線、設有劃分島或護欄之路段或三快車道以上
      之單行道，不得穿越道路；道路交通安全規則第134條第1
      款定有明文。原告既違反上開規定跨越雙黃線穿越道路行
      走之過失（至於被告辯稱：原告亦有闖紅燈之過失云云，
      但不論本件事故時，該路口為紅燈或綠燈，原告均不得違
      規行走跨越雙黃線，且紅綠燈係供路口車輛行駛或行人行
      走之規則，並非供跨越雙黃線行走之規則，是跨越雙黃線
      已屬違規，且跨越雙黃線路段並未設有紅綠燈供通行與否
      之用，是被告辯稱原告另有闖紅燈過失云云，容有誤會。
      ），未依規定行走於本件事故地點前方十字路口之斑馬線
      ，竟跨越雙黃線欲穿越馬路之極其危險行為，由於原告選
      擇跨越雙黃線極其危險方式行走穿越道路，致生本件事故
      ，同為肇事主因；且本件事故經新北市政府車輛行車事故
      鑑定委員會鑑定結果，認本件被告駕駛普通重型機車自承
      超速行駛且未注意車前狀況；原告未行走行人穿越道，違
      規於劃分向限制線處橫越道路，同為肇事原因等情，此有
      該委員會99年11月1日北縣鑑字第099 5130090號書函在卷
      可稽（見刑事偵查卷第4至6頁）。
    (4)本院審酌兩造就本件肇事原因、過失情節、傷害程度等一
      切情狀，認原告就本件損害之發生應負十分之六過失責任
      ，揆諸前開規定應減輕被告十分六之責任。從而，被告對
      於原告所受損害額僅應負擔十分之四之賠償責任，依此比
      例計算結果，原告得向被告請求之損害賠償金額為
      0000000元（計算式：0000000元×40％=0000000元，元以
      下均採四捨五入。）。是原告請求被告賠償0000000 元損
      害額，核屬有據，應予准許。
  (十七)原告受有強制汽車責任險理賠金額部分，應予扣除之認定：
    經查：
    (1)按保險人依本法規定給付之保險金，視為加害人或被保險
      人損害賠償金額之一部分，加害人或被保險人受賠償請求
      時，得扣除之，強制汽車責任保險法第32條定有明文。
    (2)原告已領取汽車強制責任險理賠金125 萬元之事實（見本
      院卷第31頁），為兩造所不爭執，應可採信。揆諸上開法
      文規定，被告受賠償請求之金額，應予扣除。從而，上開
      原告得請求被告賠償之金額0000000元，自應予扣除125萬
      元理賠金，則原告得請求被告賠償94155 元，及自100年2
      月16日起至清償日止，按週年利率百分之5 計算之法定遲
      延利息，為有理由，應予准許；逾此範圍部分之請求，為
      無理由，應予駁回。
六、綜上所述，原告依民法第184條第1項、第193條第1項、第19
    5條第1項、第197第1項規定之法律關係，請求被告給付9415
    5元，及自100年2月16日起至清償日止，按週年利率百分之5
    計算之利息，為有理由，應予准許。逾此範圍部分之請求，
    為無理由，應予駁回。
七、本件原告勝訴部分，所命給付金額未逾50萬元，依民事訴訟
    法第389 條第1項第5款規定，應依職權宣告假執行。至於原
    告敗訴部分，其假執行之聲請，失所附麗，應予駁回。
八、本件事證已臻明確，兩造其餘之攻擊或防禦方法及未經援用
    之證據，經本院斟酌後，認為均不足以影響本判決之結果，
    自無逐一詳予論駁之必要，併此敘明。
九、訴訟費用負擔之依據：民事訴訟法第79條。
中    華    民    國   100    年    12    月    30    日
                  民事第二庭    法  官  李行一
以上正本係照原本作成
如對本判決上訴，須於判決送達後20日內向本院提出上訴狀。如
委任律師提起上訴者，應一併繳納上訴審裁判費。
中    華    民    國   100    年    12    月    30    日
                                書記官  蔡於衡